【裁判字號】    97,交聲,229
【裁判日期】    980304
【裁判案由】    違反道路交通管理處罰條例聲明異議
【裁判全文】
臺灣雲林地方法院交通裁定             97年度交聲字第229號
移送機關即
原處分機關  交通部公路總局嘉義區監理所雲林監理站
異  議  人
即受處分人  乙○○
上列異議人即受處分人因違反道路交通管理處罰條例案件，對於
附表所示交通部公路總局嘉義區監理所雲林監理站所為之裁決處
分共計7 件（處分案號如附表所示），聲明異議，本院裁定如下
：
    主  文
原處分關於附表編號1、2、6、7部分撤銷。
上開撤銷部分，乙○○不罰。
其餘異議駁回。
    理  由
一、聲明異議意旨略以：如附表所示之違規車輛係異議人之小叔
    李濬成所有，因李濬成信用破產無法向銀行借款，乃將該車
    輛登記於異議人名下，並以該車輛向銀行設定動產抵押權以
    為借款之擔保，然該車之實際使用人均為李濬成，異議人未
    曾駕駛，為此提出異議，請求撤銷原處分。
二、原處分意旨略以：異議人於如附表所示之違規日期，駕駛車
    牌號碼5629-FP 自用小客車，因如附表所示之違規事實，為
    警逕行舉發，原處分機關並分別以如附表所示之案號，裁處
    異議人如附表所示之內容。
三、本件異議人於民國97年11月7 日始具狀聲明異議，陳稱上開
    車輛均為李濬成所駕駛，並由原處分機關於97年11月10日收
    狀等情，固有聲明異議狀乙紙附卷可稽（見本院卷第2 頁）
    ，然異議人於97年10月21日已具狀向原處分機關表示違規車
    輛係由李濬成所駕駛之事實，有陳述狀乙份在卷足參（見本
    院卷第16頁），是本件異議人聲明異議之時間應為97年10月
    21日。
四、如附表所示編號3至5之處分部分：
    按受處分人不服道路交通管理處罰條例第8 條主管機關所為
    之處罰，得於接到裁決書之翌日起20日內，向管轄地方法院
    聲明異議。道路交通管理處罰條例第87條第1 項定有明文。
    經查：關於如附表所示編號3 至5 部分之裁決書，原處分機
    關已於97年1 月22日送達至受處分人之戶籍地，並由異議人
    之子代為收受，此有裁決書及送達證書各3 份附卷可稽（見
    本院卷第20至25頁），異議人遲至97年10月21日始提出異議
    ，顯不合法，應予駁回。
五、如附表所示編號1、2及6、7之處分部分：
  (一)次按，處理違反道路交通管理事件，有關文書送達之程序，
    依行政程序法之規定，復為違反道路交通管理事件統一裁罰
    基準及處理細則第5 條所明定。依行政程序法第72條第1 項
    、第73條第1 項及第74條第1 項、第2 項規定，送達於應受
    送達人之住居所、事務所或營業所為之；於應送達處所不獲
    會晤應受送達人時，得將文書付與有辨別事理能力之同居人
    、受僱人或應送達處所之接收郵件人員；送達不能依前2 條
    規定為之者，得將文書寄存送達地之地方自治或警察機關，
    若由郵務機關送達者，得將之寄存於送達地之郵政機關，並
    作送達通知書兩份，一份黏貼於應受送達人住居所、事務所
    、營業所或其就業處所門首，另一份交由鄰居轉交或置於該
    送達處所信箱或其他位置，以為送達。有關寄存送達，依民
    事訴訟法第138 條第2 項規定，自寄存之日起，經10日發生
    效力。行政程序法雖未如民事訴訟法增設第138 條第2 項規
    定，但基於保障應受送達人權益之同一理由，解釋上應認為
    有上開規定之類推適用。
  (二)經查：原處分機關於送達如附表所示編號6 、7 之裁決書時
    ，因郵務人員不獲會晤本人，亦無受領文書之同居人、受僱
    人或應受送達處所接收郵件人員，遂於97年9 月25日將前述
    文書以寄存送達方式，寄存於受處分人住居所地之土庫郵局
    ，此有送達證書2 紙附卷可參（見本院卷第29、31頁），依
    法應於97年10月5 日發生送達之效力，而異議人於97年10月
    21日即聲明異議，應符合20日之法定期間。至於附表編號1
    、2 之裁決書，異議人於97年10月1 日始收受，其於97年10
    月21日聲明異議，亦未逾20之法定期間，先予敘明。
  (三)次查：證人即異議人之夫甲○○到庭證稱：違規車輛是我弟
    弟李濬成買的，他因為信用不好不能借款，所以過戶到我太
    太名下，這台車從頭至尾都是李濬成使用，除了有一次在96
    年冬天時，我將車開去台中交給台新銀行以外，我們從來沒
    有使用過這輛車；李濬成是一家公司的股東，為了公司的業
    務，常常開車，我太太平常都是從土庫開到褒忠，再來就是
    跟我出去會開車，她只有一次開我的車到國道三號，如果我
    不在車上，她不敢開到高速公路等語（見本院卷第62頁背面
    至第64頁），證人之證述與異議人所述之內容相符，而如附
    表所示編號1 、2 、6 、7 之違規地點，多位於快速道路及
    公速公路上，依證人甲○○之證述可知，上開違規地點已逾
    越異議人平日開車範圍之外。況且系爭車輛原確登記於李濬
    成名下，於95年1 月16日過戶至異議人名下後，隨即於95年
    1 月18日以設定動產抵押方式，向台新國際商業銀行辦理貸
    款乙節，有汽車車主歷史查詢表、燃料使用費繳納通知書、
    使用牌照稅繳款書、台新國際商業銀行97年3 月31日台新
    00000000007281號函等件附卷足參（見本院卷第3 、6 、7
    、48頁），益徵異議人所稱李濬成為向銀行借款乃將該車輛
    過戶於異議人名下，平日仍為李濬成使用該車輛等情確有所
    據。是異議人就此部分提出異議，為有理由，原處分既有前
    揭違法之處，本院自應就此部分依法撤銷，並諭知異議人不
    罰。至於本件是否應就汽車駕駛人李濬成之部分另為裁決，
    則應由原處分機關另為適法之處置，附此敘明。
六、綜上所述，異議人對本件附表編號3 至5 之處分聲明異議，
    既已逾道路交通管理處罰條例第87條第1 項所定之20日不變
    期間，其聲明異議為不合法律上之程式，且無從補正，應予
    駁回。對於附表編號1 、2 及6 、7 部分之處分聲明異議，
    為有理由，應就此部分撤銷原處分，並諭知異議人不罰。
七、依道路交通管理處罰條例第87條第2 項、道路交通案件處理
    辦法第18條前段、第20條，裁定如主文。
中    華    民    國    98    年    3     月    4     日
                  交通法庭    法  官  吳錦佳
以上正本證明與原本無異
如不服本裁定應於送達後5日內向本院提出抗告狀
                              書記官  李松坤
中    華    民    國    98    年    3     月    4     日
附表：
┌──┬───────┬─────────┬──────┬────────┬──────┬─────┐
│編號│原處分案號（雲│舉發違規事實      │裁決日期    │裁決內容        │裁決送達時間│送達地點  │
│    │監裁字）      │                  │            │                │            │          │
├──┼───────┼─────────┼──────┼────────┼──────┼─────┤
│1   │第裁72-KK20183│異議人於96年9 月26│97年9 月26日│違反道路交通管理│97年10月1日 │雲林縣土庫│
│    │16號          │日駕駛車牌號碼    │            │處罰條例第40條，│            │鎮復興311 │
│    │              │5629-FP 自用一般小│            │裁決罰鍰新臺幣2,│            │之3號     │
│    │              │客車，行經雲林縣林│            │400 元。        │            │          │
│    │              │內鄉○○ ○路，行車│            │                │            │          │
│    │              │速度超過最高時速20│            │                │            │          │
│    │              │公里以上40公里以下│            │                │            │          │
│    │              │。                │            │                │            │          │
├──┼───────┼─────────┼──────┼────────┼──────┼─────┤
│2   │第裁72-ZHA0888│異議人於96年6 月6 │97年9月26日 │違反道路交通管理│97年10月1日 │同上      │
│    │83號          │日駕駛車牌號碼5629│            │處罰條例第33條第│            │          │
│    │              │-FP 自用一般小客車│            │1 項第1 款，裁決│            │          │
│    │              │，行經國道三號北上│            │罰鍰新臺幣6,000 │            │          │
│    │              │284.1 公里處，行駛│            │元。            │            │          │
│    │              │高速公路車速超過最│            │                │            │          │
│    │              │高時速20公里以上40│            │                │            │          │
│    │              │公里以下。        │            │                │            │          │
├──┼───────┼─────────┼──────┼────────┼──────┼─────┤
│3   │第裁72-E360661│異議人於96年8 月10│97年1月17日 │違反道路交通管理│97年1月22日 │同上      │
│    │78號          │日駕駛車牌號碼5629│            │處罰條例第40條，│            │          │
│    │              │-FP 自用一般小客車│            │裁決罰鍰新臺幣2,│            │          │
│    │              │，行經新竹市臺一線│            │400 元。        │            │          │
│    │              │83，行車速度超過最│            │                │            │          │
│    │              │高時速20公里以上40│            │                │            │          │
│    │              │公里以下。        │            │                │            │          │
│    │              │                  │            │                │            │          │
├──┼───────┼─────────┼──────┼────────┼──────┼─────┤
│4   │第裁72-E360658│異議人於96年8 月10│97年1月17日 │違反道路交通管理│97年1月22日 │同上      │
│    │07號          │日駕駛車牌號碼5629│            │處罰條例第40條，│            │          │
│    │              │-FP 自用一般小客車│            │裁決罰鍰新臺幣2,│            │          │
│    │              │，行經新竹市東大高│            │200 元。        │            │          │
│    │              │架橋，行車速度超過│            │                │            │          │
│    │              │最高時速未滿20公里│            │                │            │          │
│    │              │。                │            │                │            │          │
├──┼───────┼─────────┼──────┼────────┼──────┼─────┤
│5   │第裁72-MZ02052│異議人於96年8 月8 │97年1月17日 │違反道路交通管理│97年1月22日 │同上      │
│    │90號          │日駕駛車牌號碼5629│            │處罰條例第40條，│            │          │
│    │              │-FP 自用一般小客車│            │裁決罰鍰新臺幣2,│            │          │
│    │              │，行經臺南縣臺一線│            │400 元。        │            │          │
│    │              │後壁陸橋北端，行車│            │                │            │          │
│    │              │速度超過最高時速20│            │                │            │          │
│    │              │公里以上40公里以下│            │                │            │          │
│    │              │。                │            │                │            │          │
├──┼───────┼─────────┼──────┼────────┼──────┼─────┤
│6   │第裁72-KK02912│異議人於96年4 月11│97年9月18日 │違反道路交通管理│97年9月25日 │同上      │
│    │07號          │日駕駛車牌號碼5629│            │處罰條例第33條第│（寄存送達）│          │
│    │              │-FP 自用一般小客車│            │1 項第1 款，裁決│            │          │
│    │              │，行經臺78快速公路│            │罰鍰新臺幣6,000 │            │          │
│    │              │29.4公里處，行駛快│            │元。            │            │          │
│    │              │速公路車速超過最高│            │                │            │          │
│    │              │時速20公里以上40公│            │                │            │          │
│    │              │里以下。          │            │                │            │          │
├──┼───────┼─────────┼──────┼────────┼──────┼─────┤
│7   │第裁72-ZHA0864│異議人於96年4 月9 │97年9月18日 │違反道路交通管理│97年9月25日 │同上      │
│    │39號          │日駕駛車牌號碼5629│            │處罰條例第33條第│（寄存送達）│          │
│    │              │-FP 自用一般小客車│            │1 項第1 款，裁決│            │          │
│    │              │，行經國道三號北上│            │罰鍰新臺幣6,000 │            │          │
│    │              │284.1 公里處，行駛│            │元。            │            │          │
│    │              │高速公路車速超過最│            │                │            │          │
│    │              │高時速20公里以上40│            │                │            │          │
│    │              │公里以下。        │            │                │            │          │
└──┴───────┴─────────┴──────┴────────┴──────┴─────┘


司法院資訊處製作；財團法人民間司法改革基金會備份。
